臺灣板橋地方法院刑事判決　　　　　　 100年度易字第3991號
公　訴　人　臺灣板橋地方法院檢察署檢察官
被　　　告　辜鴻源
上列被告因違反毒品危害防制條例案件，經檢察官提起公訴（10
0 年度毒偵字第5768、5780號），經本院裁定進行簡式審判程序
，判決如下：
    主  文
辜鴻源施用第二級毒品，累犯，處有期徒刑陸月，如易科罰金，
以新臺幣壹仟元折算壹日。扣案之甲基安非他命淨重為零點壹貳
公克、甲基安非他命淨重為肆點捌壹陸公克，均沒收銷燬之。
包裝上開甲基安非他命之外包裝袋只，均沒收。
    事  實
一、辜鴻源前因施用毒品案件，經本院裁定送觀察、勒戒後，認
    有繼續施用毒品之傾向，再經裁定令入戒治處所施以強制戒
    治，嗣因戒治成效經評定為合格，認無繼續戒治之必要，經
    裁定停止戒治，所餘戒治期間付保護管束，於民國88年10月
    25日保護管束期滿未經撤銷停止戒治，視為執行完畢，並經
    本院以87年度少調字第1830號裁定不付審理確定。復於上開
    強制戒治執行完畢釋放後5 年內，再於89年間因施用毒品案
    件，經本院以89年度毒聲字第4726號刑事裁定令入勒戒處所
    施以觀察、勒戒，嗣因認有繼續施用傾向，復經本院以89年
    度毒聲字第5322號刑事裁定，令入戒治處所施以強制戒治，
    並經臺灣板橋地方法院檢察署檢察官以89年度毒偵緝字第10
    81號聲請簡易判決處刑，其中強制戒治部分，於90年6 月20
    日停止戒治釋放（接續執行另案徒刑），刑事追訴部分，經
    本院以89年度重簡字第1373號判處有期徒刑3 月確定；再因
    偽造文書、竊盜等案件，分別經本院以90年度訴字第473 號
    刑事判決判處有期徒刑3 月確定及臺灣宜蘭地方法院以90年
    度易字第424 號刑事判決判處有期徒刑10月確定，上開3 罪
    嗣經臺灣宜蘭地方法院以96年度聲減字第388 號裁定減刑及
    定應執行刑為有期徒刑7 月確定，經與本院89年度撤緩字第
    103 號裁定將本院前經以88年度少訴字第62號判處之有期徒
    刑2 年6 月，緩刑5 年，就該緩刑5 年部分予以撤銷後，再
    與該應執行之有期徒刑2 年6 月接續執行，於92年4 月4 日
    縮短刑期假釋出監付保護管束，嗣於假釋期間又因違反毒品
    危害防制條例案件，除經撤銷假釋，並經國防部（起訴書誤
    載「臺灣」，應予更正）高等軍事法院以94年度法仁判字第
    39號判決分別判處有期徒刑1 年2 月、2 年6 月，應執行有
    期徒刑3 年6 月，嗣裁定減刑為2 年11月確定，經與前開假
    釋撤銷後之殘刑1 年8 月又13日接續執行，於97年9 月6 日
    縮刑期滿執行完畢出監。再於98年間因施用毒品案件，經臺
    灣士林地方法院以99年度審簡字第129 號分別判處有期徒刑
    4 月、4 月、3 月，應執行有期徒刑9 月確定，於100 年1
    月7 日執行完畢。詎其仍不知悔改，基於施用第二級毒品甲
    基安非他命之犯意，於100 年8 月14日下午8 時許，在新北
    市三重區○○○路附近某網咖廁所內，將甲基安非他命摻入
    香菸內點火吸食方式，施用第二級毒品甲基安非他命1 次，
    嗣於100 年8 月14日下午9 時25分許，在新北市三重區○○
    ○路69號前，因形跡可疑，為警盤查後查獲，並當場扣得其
    施用剩餘之甲基安非他命1 包（淨重0.12公克）及愷他命2
    包（淨重0.27公克）；復於100 年8 月15日下午8 時許，搭
    乘其友人陳彥名（所涉違反毒品危害防制條例案件，另由臺
    灣板橋地方法院檢察署檢察官偵查中）所駕駛之車牌號碼68
    01-YS 號自小客車，行經新北市三重區○○○路83號前，因
    行跡可疑，為警盤查後查獲，並當場扣得辜鴻源施用剩餘而
    另行有藏置於行動電話充電座內之甲基安非他命2 包（淨重
    為4.8140公克，驗餘淨重共4.8136公克），經警兩次採集其
    尿液送驗，結果均呈甲基安非他命陽性反應，而查悉上情。
二、案經新北市政府警察局三重分局及蘆洲分局分別報請臺灣板
    橋地方法院檢察署檢察官偵查起訴。
    理  由
一、本件被告辜鴻源所犯係死刑、無期徒刑、最輕本刑為三年以
    上有期徒刑以外之罪，其於準備程序中就被訴事實為有罪之
    陳述，經本院告知簡式審判程序之旨，並聽取公訴人、被告
    之意見後，經本院裁定進行簡式審判程序，合先敘明。
二、認定犯罪事實所憑證據及理由
（一）上揭施用第二級毒品犯行之事實，業據被告辜鴻源於本院
      準備程序及審理時坦承不諱（見本院卷第37背面頁、第39
      背面頁-40 背面頁），核與其於檢察官偵查中所為自白前
      後相合（見100 年度毒偵字第5768號偵卷第23頁）。
（二）被告於100 年8 月15日凌晨0 時43分許及同年月16日凌晨
      0 時53分許分別為警查獲後予以採集其尿液檢體（代碼編
      號各為C0000000、I0000000），經分別送臺灣檢驗科技股
      份有限公司以酵素免疫分析法初步檢驗，再以氣相層析／
      質譜儀法確認檢驗後，確均呈安非他命類（甲基安非他命
      、安非他命）陽性反應一節，有新北市政府警察局三重分
      局查獲毒品案件被移送者姓名、代碼對照表、臺灣檢驗科
      技股份有限公司濫用藥物檢驗報告（報告日期：100 年8
      月24日；報告編號：UL/2011/00000000號）、新北市政府
      警察局蘆洲分局偵辦毒品案件尿液代號對照表、臺灣檢驗
      科技股份有限公司濫用藥物檢驗報告（報告日期：100 年
      8 月30日；報告編號：UL/2011/00000000號）各1 份在卷
      可稽（見100 年度毒偵字第5768號偵卷第14、38頁；100
      年度毒偵字第5780號偵卷第26、59之1 頁）。
（三）按「尿液毒品檢驗…若能使用先進之氣相層析質譜儀分析
      法確認，則可完全排除偽陽性之干擾，為目前最具公信力
      的檢驗方法。」等語，有法務部調查局第六處87年9 月29
      日（87）發技（一）字第87074574號函附卷為憑，足見前
      揭臺灣檢驗科技股份有限公司所使用之檢驗方法已可完全
      排除毒品偽陽性之干擾，其檢驗結果堪以採信；而「甲基
      安非他命經口服投與後約百分之70於24小時內自尿液中排
      出，約百分之90於96小時內自尿液中排出，甲基安非他命
      之檢出與其投與方式、投與量、個人體質、採尿時間及檢
      測儀器之精密度等諸多因素有關，惟依上述資料推斷，最
      長可能不會超過4 日」等情，此有行政院衛生署藥物食品
      檢驗局（81）藥檢壹字第001156號函1 紙附卷可憑。
（四）又被告先後於100 年8 月14日下午9 時25分許，在新北市
      三重區○○○路69號前，及於100 年8 月15日下午8 時許
      ，在新北市三重區○○○路83號前為警查獲，各當場扣得
      第二級毒品甲基安非他命1 包、2 包（合計共3 包），有
      新北市政府警察局三重分局扣押筆錄及扣押物品目錄表、
      新北市政府警察局蘆洲分局搜索、扣押筆錄及扣押物品目
      錄表各1 份、現場及扣案物品照片各為6 張、6 張在卷可
      按（見100 年度毒偵字第5768號偵卷第5-6 之1 、16-16
      之1 頁；100 年度毒偵字第5780號偵卷第19-21 、24、32
      -35 頁）。而上開於100 年8 月15日下午8 時許經警扣案
      疑似第二級毒品甲基安非他命之黃色結晶2 包，經送交通
      部民用航空局航空醫務中心以氣相層析質譜儀法檢驗結果
      ，確檢出有甲基安非他命成分（毛重5.4790公克，淨重4.
      8136公克，取樣0.0004公克，驗餘淨重4.8136公克）等情
      ，有該醫務中心於100 年8 月30日出具之航藥鑑字第1004
      443 號毒品鑑定書1 紙附卷可稽（見100 年度毒偵字第57
      80號偵卷第60頁）。
（五）綜上所述，被告之尿液經以氣相層析質譜儀分析法檢驗，
      既呈安非他命類（甲基安非他命、安非他命）陽性反應，
      並有扣案物品可稽，佐以上函示，顯見被告於本院審理時
      所坦承其有於100 年8 月14日下午8 時許施用甲基安非他
      命一節，應與事實相符而值採信。
（六）另被告於100 年8 月15日、16日分別為警查獲持有上開甲
      基安非他命1 包、2 包，並經所採集之尿液送鑑驗結果，
      雖均呈現安非他命類陽性反應，惟100 年8 月15日為警查
      獲所採集之尿液檢體，送驗結果閾值為65185ng/ml，100
      年8 月16日該次檢驗結果尿液檢體中甲基安非他命之閾值
      則為62763ng/ml，兩者閾值呈現遞減之情形。另查無積極
      證據足認上開檢驗結果，係基於先後兩次施用甲基安非他
      命犯行所致，基於罪疑唯輕之法則，應認被告僅有1 次施
      用甲基安非他命及為施用持有甲基安非他命犯行，附此指
      明。
（七）按毒品危害防制條例於92年7 月9 日修正公布，自93年1
      月9 日施行，其中第20條、第23條將施用毒品之刑事處遇
      程序，區分為「初犯」及「五年內再犯」、「五年後再犯
      」。依其立法理由之說明：「初犯」，經觀察、勒戒或強
      制戒治後，應為不起訴處分或不付審理之裁定；經觀察、
      勒戒或強制戒治執行完畢釋放後，「五年內再犯」者，因
      其再犯率甚高，原實施之觀察、勒戒及強制戒治既已無法
      收其實效，爰依法追訴或裁定交付審理。至於經觀察、勒
      戒或強制戒治執行完畢釋放後，「五年後再犯」者，前所
      實施之觀察、勒戒或強制戒治已足以遮斷其施用毒品之毒
      癮，為期自新及協助其斷除毒癮，仍適用「初犯」規定，
      先經觀察、勒戒或強制戒治之程序。從而依修正後之規定
      ，僅限於「初犯」及「五年後再犯」二種情形，始應先經
      觀察、勒戒或強制戒治程序。倘被告於五年內已再犯，經
      依法追訴處罰，縱其第三次（或第三次以上）再度施用毒
      品之時間，在初犯經觀察、勒戒或強制戒治執行完畢釋放
      五年以後，已不合於「五年後再犯」之規定，且因已於「
      五年內再犯」，顯見其再犯率甚高，原實施觀察、勒戒或
      強制戒治，已無法收其實效，即應依該條例第10條處罰（
      最高法院95年度第7 次刑事庭會議決議要旨參照）。查以
      ，被告前因施用毒品案件，經本院裁定送觀察、勒戒後，
      認有繼續施用毒品之傾向，再經裁定令入戒治處所施以強
      制戒治，嗣因戒治成效經評定為合格，認無繼續戒治之必
      要，經裁定停止戒治，所餘戒治期間付保護管束，於88年
      10月25日保護管束期滿未經撤銷停止戒治，視為執行完畢
      ，並經本院以87年度少調字第1830號裁定不付審理確定。
      復於上開強制戒治執行完畢釋放後5 年內，再於89年間因
      施用毒品案件，除經本院以89年度毒聲字第5322號、第47
      26號裁定令入勒戒處所施以觀察、勒戒，再令入戒治處所
      施以強制戒治，並經臺灣板橋地方法院檢察署檢察官以89
      年度毒偵緝字第1081號聲請簡易判決處刑，其中強制戒治
      部分，於90年6 月20日停止戒治釋放（接續執行另案徒刑
      ），刑事追訴部分，經本院以89年度重簡字第1373號判處
      有期徒刑3 月確定等情，有臺灣高等法院被告前案紀錄表
      1 份在卷可稽，被告於初犯經觀察、勒戒及強制戒治執行
      完畢釋放5 年以內，再犯施用毒品罪，依上開說明，本案
      再犯已非毒品危害防制條例第23條第2 項規定之「5 年後
      再犯」類型，應依法訴追處罰。
（八）綜上所述，本案事證明確，被告犯行堪以認定，應予依法
      論科。
三、論罪科刑
（一）罪名：查甲基安非他命屬毒品危害防制條例第2 條第2 項
      第2 款所規定之第二級毒品；核被告所為，係犯毒品危害
      防制條例第10條第2 項施用第二級毒品罪。
（二）吸收關係：被告上揭為施用而於施用前後持有第二級毒品
      之低度行為，為施用第二級毒品之高度行為所吸收，不另
      論罪。
（三）累犯：查被告有如事實欄一所述之前案執行紀錄，有臺灣
      高等法院被告前案紀錄表1 份附卷可稽，其於上開有期徒
      刑執行完畢後5 年內，故意再犯本件有期徒刑以上之罪，
      應依刑法第47條第1 項之規定，論以累犯，並加重其刑。
（四）量刑：爰審酌被告前已因施用毒品案件經觀察、勒戒、強
      制戒治及法院論罪科刑之程序，本應知所惕勵，卻仍漠視
      法令禁制再犯本罪，顯未知所戒慎，惟衡其施用毒品所生
      危害，實以自戕身心健康為主，對於他人生命、身體、財
      產等法益，尚無明顯而重大之實害，暨其犯罪後坦認犯行
      之態度等一切情狀，論處如主文所示之刑，並諭知易科罰
      金折算標準，以示懲儆。
（五）沒收銷燬、沒收：扣案之甲基安非他命分別為淨重0.12公
      克、驗餘淨重4.8136公克，係查獲之第二級毒品，已如前
      述，不問屬於犯人與否，應依毒品危害防制條例第18條第
      1 項前段規定沒收銷燬之。至鑑驗用罄甲基安非他命0.00
      04公克部分，因已滅失，爰不另為沒收銷燬之諭知，併此
      說明。又包裝上開甲基安非他命之外包裝袋3 只，為被告
      所有供其或預備供其施用甲基安非他命所使用之物，業據
      其供承（見本院卷第37背面頁）在卷，爰依刑法第38條第
      1 項第2 款之規定併予宣告沒收。另經警扣案愷他命2 包
      純質淨重亦未達20公克以上，且與被告本件施用第二級毒
      品犯行無涉，爰不為沒收銷燬或沒收之諭知，併此敘明。
據上論斷，應依刑事訴訟法第273 條之1 第1 項、第284 條之1
、第299 條第1 項前段，毒品危害防制條例第10條第2 項、第18
條第1 項前段，刑法第11條、第47條第1 項、第41條第1 項前段
、第38條第1 項第2 款，判決如主文。
本案經檢察官洪松標到庭執行職務。
中    華    民    國     100    年    12    月   26   日
                  刑事第十五庭    法  官  方鴻愷
以上正本證明與原本無異。
如不服本判決應於收受判決後10日內向本院提出上訴書狀，並應
敘述具體理由。其未敘述上訴理由者，應於上訴期間屆滿後20日
內向本院補提理由書（均須按他造當事人之人數附繕本）「切勿
逕送上級法院」。
                                  書記官  江怡萱
中    華    民    國   100    年    12    月    27    日
附錄本案論罪科刑法條全文：
毒品危害防制條例第10條
施用第一級毒品者，處6 月以上5 年以下有期徒刑。
施用第二級毒品者，處3 年以下有期徒刑。